【裁判字號】    96,感更(一),2
【裁判日期】    970606
【裁判案由】    檢肅流氓條例
【裁判全文】
臺灣嘉義地方法院治安法庭裁定
                            九十六年度感更（一）字第二號
移送機關    嘉義市政府警察局
被移送人    甲○○
                    （另案於臺灣嘉義監獄鹿草分監執行中）
選任辯護人  王正明律師
上列被移送人因違反檢肅流氓條例案件，經移送機關嘉義市政府
警察局於中華民國九十六年六月二十八日以嘉市警刑大二字第Ο
九六ΟΟΟ五六二七號移送書移送本院審理，經本院裁定後（前
審案號：九十六年度感裁字第九號），被移送人不服提起抗告，
經臺灣高等法院臺南分院九十六年度感抗字第二八號裁定撤銷原
裁定發回本院，更為裁定如下：
    主  文
甲○○不付感訓處分。
    理  由
一、移送意旨略以：被移送人甲○○前於民國九十五年十一月中
    旬在嘉義縣中埔鄉某小廟後方，取得賴聰敏（已死亡）放置
    該處之德國ＨＫ廠製ＵＳＰ型口徑九ｍｍ之制式半自動手槍
    一支及具有殺傷力之制式、土造子彈共五顆後，置於其所駕
    駛之車牌號碼八八三三—ＧＮ號自用小客車內，未經許可而
    無故持有之。嗣於同年十二月三日凌晨零時十分許，因友人
    張子健與涂瑞廷在嘉義市○○路、興達路口「合家歡ＫＴＶ
    」前爆發口角糾紛，被移送人受邀駕駛上揭自用小客車前往
    助勢，被移送人駕車抵達後遭涂瑞廷持棒球棒敲打上揭自用
    小客車車身，被移送人持上揭槍彈下車與涂瑞廷理論，因涂
    瑞廷欲持球棒攻擊被移送人，被移送人於對空鳴槍示警無效
    後，即基於傷害人身體之犯意，持槍射擊涂瑞廷之左腿，致
    涂瑞廷受有左腿開放性骨折之傷害（傷害部分未據告訴），
    被移送人見事端擴大隨即逃離現場，涂瑞廷經送醫急救後始
    倖免於難，甲○○兇殘可見一般，案經移送機關蒐證報請內
    政部警政署以九十六年六月二十七日警署刑檢複字第０九六
    ０００三四一三號複審流氓認定書審核認定為符合檢肅流氓
    條例第二條第二款、第五款及同條例施行細則第五條所定之
    情節重大流氓，移送本院治安法庭審理。
二、按檢肅流氓條例所稱流氓，係指有同條例第二條各款情形之
    一者，其中該條第二款係指「非法製造、販賣、運輸、持有
    或介紹買賣槍砲、彈藥、爆裂物者。」，該條第五款係指「
    品行惡劣或遊蕩無賴，有事實足認為有破壞社會秩序或危害
    他人生命、身體、自由、財產之習慣者。」。然除行為人客
    觀上有前開事由，依同條例第二條規定，尚須行為足以破壞
    社會秩序方能當之。而所謂「足以破壞社會秩序」，依同條
    例施行細則第四條第二項之規定，係指其行為具有不特定性
    （對不特定人為之，不重視被害人之屬性），慣常性（即非
    突發性之偶然犯）及積極侵害性（非自衛式或不作為式），
    並非行為人之行為一成立刑事案件或品行不端，即可認定為
    流氓。
三、前揭移送事實業據被移送人甲○○於本院調查時坦承不諱，
    並有被移送人同一事實之違反槍砲彈藥刀械管制條例刑事案
    件中被移送人於法院審理時之自白、證人即被害人涂瑞廷於
    警詢時之指訴（見臺灣嘉義地方法院九十六年度訴字第四七
    一號卷所附警局卷第八至一五頁），及扣案之制式手槍一支
    、制式子彈一顆、土造子彈二顆、已擊發之彈頭二顆、彈頭
    包衣一片可憑。而該扣案之槍彈經內政部警政署刑事警察局
    以性能檢驗法、試射法及比對顯微鏡比對法鑑驗結果：(一)扣
    案手槍（槍枝管制編號：0000000000號）一支係
    德國ＨＫ廠製ＵＳＰ型口徑九ｍｍ之制式半自動手槍，槍號
    為「二四—二三一四七」，槍管內具六條右旋來福線，機械
    型能良好，可擊發同口徑制式子彈，認具殺傷力；(二)扣案子
    彈三顆部分：其中一顆係口徑九㎜制式子彈，具殺傷力，另
    二顆均係土造子彈，分具直徑約八點八㎜、九點○㎜之金屬
    彈頭，均經試射，均可擊發，均具殺傷力；(三)另扣案彈頭二
    顆均係已擊發之土造金屬彈殼，扣案彈頭包衣一片係已擊發
    受撞擊變形口徑九㎜之彈頭銅包衣片，以上均有該局九十六
    年一月八日刑鑑字第○九五○一八八○五四號鑑驗通知書附
    卷可稽，足認上揭槍彈具有殺傷力，而屬於槍砲彈藥刀械管
    制條例所列具殺傷力之違禁槍彈。
四、被移送人之持有槍彈、傷害他人之犯行，有上揭證據及自白
    為證，固堪認定，且亦經本院九十六年度訴字第四七一號刑
    事判決，判處被移送人未經許可持有手槍，處有期徒刑二年
    十月，併科罰金新臺幣（下同）七萬元，罰金如易服勞役，
    以一千元折算一日，扣案之手槍一支沒收，該判決並於九十
    六年七月三十日確定，有被移送人該案刑事判決書及前案紀
    錄表各一份在卷可憑。然而，被移送人持槍犯罪僅此一次犯
    行，不能認具有慣常性，且其係因友人與他人之口角糾紛到
    場助勢後，因遭對方持球棒攻擊，於對空鳴槍示警無效後，
    始持上揭槍彈朝被害人涂瑞廷之左腿射擊一發，除本件被害
    人涂瑞廷外，並無其他被害人，難謂被移送人在實施對象上
    具有不特定性，核與前揭「足以破壞社會秩序」所示要件不
    符，自難逕認被移送人之刑事犯行係屬流氓行為。況被移送
    人雖有危害涂瑞廷身體之行為，惟被移送人為本件刑事犯行
    後，即持上揭槍彈向警方自首犯行，並與被害人就民事賠償
    部分成立調解，此均經前開刑事判決書敘明，而審酌被移送
    人之前案紀錄，除本件外，並無其他刑事犯行，有被移送人
    之前案紀錄表可憑，再由本案發生之時間觀之，並非長時間
    或具習慣性，自與本條例第二條第五款之要件不符。
五、綜上，被移送人之行為，尚難認已符合檢肅流氓條例第二條
    第二款、第五款之規定。此外，復查無其他積極證據足資證
    明被移送人有何流氓行為，揆諸上揭說明，自應就本件為不
    付感訓處分之諭知。
據上論斷，應依檢肅流氓條例第十三條第三項第一款，裁定如主
文。
中    華    民    國  九十七  年    六    月    六    日
                  治安法庭   法  官    陳正昇
上列正本證明與原本無異。
如不服本裁定，應於裁定送達後10日內向本院提出抗告狀（應附
繕本）。
中    華    民    國  九十七  年    六    月    六    日
                             書記官    侯麗茹


司法院資訊處製作；財團法人民間司法改革基金會備份。
